【裁判字號】    88,訴,1160
【裁判日期】    890309
【裁判案由】    偽造文書等
【裁判全文】
臺灣桃園地方法院刑事判決                        八十八年度訴字第一一六號
    公  訴  人  臺灣桃園地方法院檢察署檢察官
    被      告  丙○○
右列被告因偽造文書等案件，經檢察官提起公訴（八十八年度偵字第一五號），本院
判決如左：
    主      文
丙○○無罪。
    理      由
一、公訴意旨略以，丙○○與乙○○原係夫妻關係，兩人於民國（下同）八十七年四
    月間離婚後，丙○○竟基於概括犯意，自八十七年四月間起至八十八年二月間止
    ，持乙○○所有新竹區中小企業銀行及寶島商業銀行之信用卡，至各個特約店消
    費，連續多次冒用乙○○之名義，以偽造乙○○署名於簽帳單之方式刷卡消費，
    使信用卡之特約商店陷於錯誤，而將貨品交付予丙○○，共計消費達新台幣（下
    同）九十二萬餘元，足以生損害於前開銀行、特約商店及乙○○，嗣經前揭銀行
    通知乙○○繳款始查知上情。案經乙○○提出告訴，因認丙○○涉犯刑法第二百
    十六條行使第二百十條、第二百二十條第一項之罪嫌及同法第三百三十九條第一
    項詐欺取財罪嫌。
二、按犯罪事實，應依證據認定之，無證據不得推定其犯罪事實，又不能證明被告犯
    罪者，應諭知無罪之判決，刑事訴訟法第一百五十四條、第三百零一條分別定有
    明文；而事實之認定，應憑證據，如未能發現相當證據，或證據不足以證明，自
    不能以推測或擬制之方法，為裁判基礎（最高法院四十年臺上字第八六號判例參
    照）。且告訴人之告訴，係以使被告受刑事訴追為目的，是其陳述是否與事實相
    符，仍應調查其他證據以資審認，最高法院五十二年臺上字第一三００號亦著有
    判例可資參照。而刑事訴訟被告依法不負自證無罪之義務，故別無積極證據之情
    形下，自難遽以告訴人之片面之指訴而為被告不利之推定。
三、公訴人認被告涉犯前開罪嫌，無非以右揭事實業據告訴人指訴綦詳，並有上開銀
    行對帳單資為論據。訊據被告堅決否認有右揭犯行，辯稱：新竹國際商業銀行（
    即改制前之新竹區中小企業銀行）及寶島商業銀行之信用卡係伊與告訴人離婚前
    ，伊兒子甲○○所申請的，伊雖有在申請書上簽寫告訴人姓名，惟此係經告訴人
    授權所寫，至信用卡核發後，伊已離開原住處，未曾取用過前開信用卡，亦未曾
    簽帳消費等語。經查，被告與告訴人係於八十七年二月十一日協議離婚，被告於
    離婚後即搬出與告訴人乙○○同居之住處，返回彰化居住一節，業據被告供述甚
    明，並為告訴人所是認。而新竹國際商業銀行及寶島商業銀行核發之信用卡，均
    係八十七年一月十五日由被告之子甲○○徵得告訴人乙○○同意後，在家中以其
    父乙○○之名義申請，並填寫自己為副卡持有人、以配偶劉吉惠擔任連帶保證人
    ，申請書上「乙○○」之姓名，則係由乙○○本人同意授權被告填寫，至前開信
    用卡核發下來時，均由甲○○收執並多次刷卡預借現金，斯時被告早已因離婚而
    搬離上址等情，亦據證人甲○○到庭證述無訛（見本院八十九年一月二十七日訊
    問筆錄），並有前開銀行信用卡之申請書暨相關資料在卷可稽。證人甲○○係被
    告與告訴人之子，並與告訴人同住，顯無偏坦告訴人之理。再觀之前開寶島商業
    銀行信用卡二月份之消費明細帳單（繳款截止日期為八十七年三月十五日），係
    八萬九千九百元，新竹國際商業銀行則係其所核發之副卡於八十七年二月二十七
    日在世儀科技有限公司消費九萬八千元，有寶島商業銀行信託部八十八年十月十
    九日寶銀信託字第八八五二四號函附信用卡消費明細單及新竹國際商業銀行總行
    八十八年十月二十六日竹商銀消信字第七八四－一號函在卷可佐，核與證人甲○○證稱：伊申請並用前開信用卡預借現金之數額相當；甲○○並表示：伊現已與
    前開發卡銀行進協商以分期付款之方式清償全部債務等語，衡之常情，倘此事非
    甲○○所為，何以主動負擔清償全責？益徵證人甲○○到庭所為之前開證詞無訛
    ；而前開信用卡申請書上載之居住地址均載明桃園縣八德市○○街六九巷二二弄
    五樓（即告訴人所經營之豐裕國際體育登山用品有限公司），帳單地址亦載明桃
    園縣八德市○○路○段七八０號（即告訴人之住處），催繳通知書亦均送達告訴
    人上址住處，告訴人焉有不知情之可能？果被告有為自己不法所有之意圖而偽造
    告訴人名義申請信用卡，焉需一併申請其子（即甲○○）為副卡持有人？連絡地
    址又何需填寫告訴人之地址？如此豈非刷卡之首月即會為告訴人察覺？更何況發
    卡之時，被告早已離開告訴人之上址住處，亦未在前開體育登山用品有限公司工
    作，自無從取得前開信用卡，又如何去使用？足見被告前開所辯，尚非虛妄，應
    可採信。自難僅憑告訴人片面之指訴，即為被告不利之推定。此外，復查無其他
    積極證據，足認被告有何犯行，揆諸前開說明，自應諭知被告為無罪之判決。據
    上論斷，應依刑事訴訟法第三百零一條第一項，判決如主文。
本案經檢察官張尹敏到庭執行職務。
中        華        民        國     八十九    年    三     月    九    日
                                臺灣桃園地方法院刑事第三庭
                                      法  官  林  振  芳
右正本證明與原本無異。
如不服本判決，應於判決送達後十日內向本院提出上訴狀( 應附繕本 )，上訴於
臺灣高等法院。
                                      書記官  王  恬  如
中        華        民        國    八十九     年     三    月   十三   日


司法院資訊處製作；財團法人民間司法改革基金會備份。
